臺灣彰化地方法院彰化簡易庭小額民事判決
111年度彰小字第337號
原      告  元大商業銀行股份有限公司



法定代理人  翁健    
訴訟代理人  許上閔  
兼上  一人 

被      告  楊秋湄  



上列當事人間請求清償債務事件，本院於民國111年6月28日言詞
辯論終結，判決如下：
    主  文
一、被告應給付原告新臺幣貳萬玖仟肆佰元，及自民國九十六年
    二月二日起至民國一○四年八月三十一日止，按週年利率百
    分之二十計算之利息，暨自民國一○四年九月一日起至清償
    日止，按週年利率百分之十五計算之利息。
二、被告應給付原告新臺幣貳萬陸仟肆佰陸拾柒元，及自民國九
    十六年二月三日起至民國一○四年八月三十一日止，按週年
    利率百分之十八點二五計算之利息，暨自民國一○四年九月
    一日起至清償日止，按週年利率百分之十五計算之利息，暨
    違約金新臺幣壹佰元。
三、原告其餘之訴駁回。
四、訴訟費用新臺幣壹仟元由被告負擔。
五、本判決原告勝訴部分得假執行。
    理由要領
一、被告經合法通知，未於言詞辯論期日到場，核無民事訴訟法
    第386條所列各款情形，爰依原告之聲請，由其一造辯論而
    為判決。
二、原告主張：
（一）被告於民國94年8月26日向原告（原大眾商業銀行股份有
      限公司於106年1月17日與元大商業銀行股份有限公司合併
      ，元大商業銀行股份有限公司為存續銀行，大眾商業銀行
      股份有限公司之權利義務由合併後存續公司承受）申請現
      金卡使用，借款額度最高以新臺幣（下同）3萬元為限，
      利息按週年利率18.25%固定計付，每月結算乙次，並於約
      定之每月最低應付款繳款（為實際可動用借款額度之2%）
      截止日之翌日直接計入被告尚未清償之本金餘額。期間如
      未依約繳納最低應付款時，被告即喪失期限之利益，視為
      全部到期，應立即償還全部借款，且延滯利息改依週年利
      率20%計息，惟被告自96年2月1日起即未依約清償，尚欠2
      9,400元及遲延利息未清償。
（二）被告又於94年8月26日向原告借款額度3萬元之個人信用貸
      款，借款期間自撥貸之日起算，以每1個月為1期，分95期
      按年金法平均攤還本息，借款利息按週年利率18.25%固定
      計算，被告自第1期至倒數第2期，月付金額依借款額度之
      2%計算，最後一期償還全部尚欠本息及相關費用。被告於
      信用貸款有效期間內，得隨時償還所借之款項，期間如未
      依約攤還本息時，即喪失期限利益，視為全部到期，應立
      即償還借款全部，及逾期在6個月以內者，按上開利率10%
      ，逾期超過6個月者，按上開利率20%計付違約金。惟被告
      自96年2月2日起即未依約還款，尚欠26,467元及利息、違
      約金未清償，爰依消費借貸之法律關係提起本件訴訟等語
      。
（三）並聲明：
    1.如主文第1項所示。
    2.被告應給付原告26,467元，及自96年2月3日起至104年8月
      31日止，按週年利率18.25%計算之利息，及自104年9月1
      日起至清償日止，按週年利率15%計算之利息，暨自96年3
      月4日起至清償日止，逾期在6個月以內者，按上開利率10
      %，逾期超過6個月者，按上開利率20%計付違約金。
三、被告未於言詞辯論期日到場，亦未提出書狀作何聲明或陳述
    。
四、得心證之理由：
（一）原告主張上開事實，業據其提出現金卡申請書、現金卡約
      定事項、個人信用貸款申請書暨約定事項（月付定額型）
      、約定事項、客戶往來交易明細表、放款往來交易明細表
      、金融監督管理委員會函、公司合併公告等為證，且被告
      已於相當時期受合法之通知，而於言詞辯論期日不到場，
      亦未提出準備書狀或證據資料以供本院審酌，是本院依上
      開調查證據之結果，堪信原告此部分主張為真。
（二）按約定利率，超過週年百分之16者，超過部分之約定，無
      效；修正之民法第205條之規定，於民法債編修正施行前
      約定，而於修正施行後發生之利息債務，亦適用之，於11
      0年1月20日修正公布，並於同年7月20日施行之民法第205
      條、民法債編施行法第10條之1定分別定有明文。復按約
      定之違約金額過高者，法院得減至相當之數額，民法第25
      2條分別定有明文。而約定之違約金苟有過高情事，法院
      即得依此規定核減至相當之數額，並無應待至債權人請求
      給付後始得核減之限制。此項核減，法院得以職權為之，
      亦得由債務人訴請法院核減。倘當事人所約定之違約金過
      高者，為避免違約金制度造成違背契約正義等值之原則，
      法院得參酌一般客觀事實、社會經濟狀況及當事人所受損
      害情形，依職權減至相當之金額（最高法院102年度台上
      字第1606號判決要旨參考）。本院審酌原告因被告遲延給
      付，除受有利息損失外，尚難認有其他損害，且原告並未
      證明除利息損失外更有何損失，依原告向被告收取利息之
      利率，足以獲得相當之經濟利益，然原告就個人信用貸款
      部分，以單方擬定之定型化約款，向被告收取週年利率18
      .25%、15%計算之循環利息，已因此獲取大量之經濟利益
      ，若再課予被告給付如約款即自96年3月4日起至清償日止
      ，逾期在6個月以內者，按上開利率10%，超過6個月者，
      按上開利率20%計算之違約金，其利率總和將達週年利率2
      0%、16%以上，明顯偏高，且有規避法定利率上限之嫌，
      若再課予被告給付上開違約金給付義務，殊非公允，故本
      院認為原告請求之違約金應酌減為100元，始為適當。
五、綜上所述，本件原告主張之利息起算日及利率部分，均未逾
    越前揭法律之規定。從而，原告依消費借貸之法律關係，請
    求被告給付如主文第1、2項所示之金額，為有理由，應予准
    許；逾此範圍之請求，則無理由，應予駁回。
六、本件原告勝訴部分係小額程序為被告敗訴之判決，依民事訴
    訟法第436 條之20規定，應依職權宣告假執行。
七、按各當事人一部勝訴、一部敗訴者，其訴訟費用，由法院酌
    量情形，命兩造以比例分擔或命一造負擔，或命兩造各自負
    擔其支出之訴訟費用，民事訴訟法第79條定有明文。本件原
    告之訴一部為有理由、一部無理由，本院審酌原告敗訴部分
    係有關於違約金過高部分，認第一審訴訟費用全數由被告負
    擔為適當。經查本件訴訟費用為原告繳納的第一審裁判費1,
    000元，因此，本院一併確定被告應該負擔的訴訟費用額為1
    ,000元。
八、訴訟費用負擔之依據：民事訴訟法第79條。 　
中    華    民    國   111    年    7     月    12    日
                  臺灣彰化地方法院彰化簡易庭
                      法  官  李欣恩
以上正本係照原本作成。　　　　　　　　　　　
如不服本判決，僅得以判決違背法令為理由提起上訴，並應於判
決送達後20日內，向本院提出上訴狀。（須按他造當事人之人數
附繕本）。如委任律師提起上訴者，應一併繳納上訴審裁判費。
中　　華　　民　　國　　111 　年　　7 　　月　　13　　日
                      書記官  顏麗芸